臺灣臺中地方法院民事裁定　100年度抗字第77號
抗　告　人　臺中市潭子區弘富自辦市地重劃區重劃會
法定代理人　傅宗道
相　對　人　劉學斌
上列抗告人與相對人間因拆除地上物事件，抗告人對於中華民國
100年3月17日本院豐原簡易庭100年度豐補字第128號裁定提起抗
告，本院裁定如下：
    主  文
原裁定廢棄。
抗告程序費用新臺幣壹仟元由相對人負擔。
    理  由
一、按法院因核定訴訟標的之價額，得依職權調查證據；又對於
    法院就訴訟標的價額之核定，得為抗告，民事訴訟法第77條
    之1第3項、第4項定有明文；本件抗告人就原審法院核定其
    起訴之訴訟標的價額聲明不服，提起抗告，依首開說明，於
    程序上並無不合，先予敘明。次按同一訴訟，下級法院核定
    訴訟標的之價額有誤，上級法院仍得重行核定，不受下級法
    院原核定訴訟標的價額之拘束，並應依上級法院重行核定訴
    訟標的之價額，計算應徵裁判費之金額。第一審法院核定訴
    訟標的價額後，於同一裁定命補繳裁判費，原告不服，提起
    抗告，抗告法院認原審法院關於核定訴訟標的價額及補費之
    裁定均有不當，既在同一裁定核定訴訟標的價額，據以計算
    裁判費金額並命繳納，具有不可分性，已非屬單純訴訟費用
    之計算及徵收，應認全部得抗告，既有不當，自應全部廢棄
    （臺灣高等法院暨所屬法院94年法律座談會民事類提案第26
    號、第27號研討結論參照）。
二、抗告意旨略以：原裁定略以抗告人（即原告）與相對人（即
    被告）間拆除地上物事件，抗告人起訴雖據繳納裁判費新台
    幣（下同）3970元，惟查本件訴訟標的價額核定為74萬3760
    元（即面積1627.55平方公尺×公告土地現值每平方公尺137
    00元＝2229萬7435元），應繳第一審裁判費20萬8240元，抗
    告人僅繳納3970元，尚應補繳20萬4270元等情，惟抗告人提
    起本件訴訟，聲明僅係請求「拆除」對造所有之「地上物」
    ，並未請求對造「交還土地」，其訴訟標的之價額即應依系
    爭地上物於起訴時之交易價額為準，亦即相對人拆除系爭地
    上物所得請領之補償金36萬7901元，抗告人已依法繳納足額
    之裁判費用3970元，應無須補繳裁判費用，是原裁定顯然有
    誤，爰提起抗告求予廢棄原裁定等語。
三、按訴訟標的之價額，由法院核定；核定訴訟標的之價額，以
    起訴時之交易價額為準，無交易價額者，以原告就訴訟標的
    所有之利益為準，民事訴訟法第77條之1第1項、第2項定有
    明文。所謂起訴時之交易價額係指起訴時之市價而言（最高
    法院97年度台簡抗字第20號判決意旨參照）。而訴訟標的之
    金額及價額，係指原告起訴時，就應受判決事項之聲明（訴
    之聲明），如受全部勝訴判決時所得直接享受之客觀利益，
    依此金額或價額，作為計徵第一審裁判費，並決定適用小額
    、簡易或通常訴訟程序，與被告之抗辯、其得享受之利益及
    法院判決結果如何無關。經查：本件抗告人本於獎勵土地所
    有權人辦理市地重劃辦法第31條第3項規定起訴請求相對人
    「應將坐落於台中市○○區○○段第1076地號土地上如附圖
    1所示黑色實線之地上物（建號：台中市○○區○○段40建
    號，門牌號碼：台中市○○區○○村○○鄰○○路○段287巷9
    弄98號，面積及位置均以實測為準）拆除」，稽之抗告人訴
    之聲明僅係請求拆除相對人上開地上物，並未請求相對人「
    交還土地」甚明。從而，原裁定以抗告人未聲明請求之返還
    「土地」之價值（計算式詳如前述，查依原裁定之計算式觀
    之，其係以相對人所有上開土地之登記面積1627.55平方公
    尺計算，而非以系爭地上物實際占用之土地面積計算，亦於
    法未合），據以核定本件訴訟標的價額，並依核定之價額命
    抗告人補繳不足額之裁判費用，自有未洽，抗告人求予廢棄
    ，為有理由，爰由本院將原裁定廢棄。
四、據上論結，本件抗告為有理由，依民事訴訟法第492條、第
    95條、第78條，裁定如主文。
中    華    民    國    100    年    4    月    29    日
                  民事第四庭    審判長法  官  楊國精
                                      法  官  林筱涵
                                      法  官  張國華
以上為正本，係照原本作成。
如不服本裁定，僅得於收受本裁定正本送達後10日內，以適用法
規顯有錯誤為理由，向本院提出再抗告狀（須附繕本一份及繳納
再抗告裁判費新臺幣1,000元），並應同時表明再抗告理由。
中    華    民    國    100    年    4    月    29    日
                                      書記官  楊月雲